【裁判字號】    95,上更(一),42
【裁判日期】    950817
【裁判案由】    違反槍砲彈藥刀械管制條例
【裁判全文】
臺灣高等法院花蓮分院刑事判決      95年度上更(一)字第42號
上  訴  人  臺灣花蓮地方法院檢察署檢察官
被      告  甲○○
                    現於臺灣花蓮監獄執行中
指定辯護人  鍾年展律師
上列上訴人因被告違反槍砲彈藥刀械管制條例案件，不服臺灣花
蓮地方法院中華民國94年11月17日94年度訴字第296號第一審判
決（起訴案號：臺灣花蓮地方法院檢察署94年度偵字第2808號）
，提起上訴，本院判決後經最高法院發回，本院更為判決如下：
    主  文
原判決撤銷。
甲○○未經許可，寄藏可發射子彈具有殺傷力之改造手槍，累犯
，處有期徒刑壹年貳月，併科罰金新臺幣伍萬元，罰金如易服勞
役，以新臺幣壹仟元折算壹日。扣案之改造九０手槍壹支（槍枝
管制編號：0000000000）、制式九ＭＭ子彈壹顆、改
造子彈貳顆，均沒收。
    事  實
一、甲○○曾因施用第一、二級毒品，經法院判處有期徒刑7月
    、5月，應執行有期徒刑10月，民國91年9月22日執行完畢後
    ，仍不知悔改，復行施用第二級毒品，經原審法院於93年7
    月23日發布通緝（93年度易字第20號）。甲○○於被通緝之
    前，約自93年4月間起，即與乙○○在嘉義縣大林鎮○○路
    80號同居，93年10月10日晚上，甲○○駕駛乙○○向友人借
    得與其共同使用之自小客車外出至嘉義縣大林鎮街上某處，
    與綽號「阿華」之姓名不詳男子見面，「阿華」委託伊保管
    置放於手機紙盒內再裝入塑膠袋之具有殺傷力之改造90 手
    槍1支（槍枝管制編號：0000000000）、制式9mm子彈1顆、
    改造子彈2顆（其內另有不具有殺傷力之土造子彈1顆），甲
    ○○竟予應允，而自該時起，未經許可，寄藏上開槍彈。翌
    日下午2時30分許，乙○○駕駛上開自小客車搭載甲○○，
    ，於雲林縣斗南鎮○○路與大同路口，為警查獲甲○○置放
    在車內手煞車扶手處之上開槍彈。
二、案經嘉義市警察局第一分局報請臺灣雲林地方法院檢察署簽
    請臺灣高等法院檢察署令轉臺灣花蓮地方法院檢察署檢察官
    偵查起訴。
    理  由
一、訊據被告矢口否認上揭犯行，辯稱：伊與乙○○是好朋友，
    因毒品案子被通緝，所以從本案發生前約半年就跟乙○○住
    在一起，本案發生時，因乙○○是在假釋中，有殘刑，如再
    犯罪，將被撤銷假釋一併執行，乙○○欲脫罪，乃叫伊頂罪
    ，伊乃誆稱上開槍彈係由綽號「阿華」者所寄放，伊只是幫
    乙○○頂罪而已，實則扣案槍彈係乙○○自己所持有，當時
    槍彈是用紙盒子裝的，外面又包了便利商店的塑膠袋，是乙
    ○○放在車上手煞車下方空位的地方，而被警察查獲等語。
二、經查：
（一）被告於警詢及偵查時，就警方於乙○○駕駛之自小客車內
      所查扣內置上開槍彈之紙盒，係伊於上開時地，受「阿華
      」之託而寄藏一節，已供承不諱（警卷第1頁；第4078號
      偵查卷第6、7頁）。乙○○於偵查中亦供證遭查獲前一日
      晚上，被告曾向伊借車外出，翌日即遭查獲當日上午並告
      知置放車上之紙盒係被告友人寄放，伊不知道是什麼東西
      等語（同上偵查卷第4、5頁）；於本院亦為相同之陳述。
      核與被告所為紙盒來源之自白，若合符節，且有經警查獲
      ，內置有上開槍彈之上開紙盒為憑，足見證被告於警詢及
      偵查時所為受託保管紙盒之自白，具有相當真實性。
（二）被告雖於警詢及偵查中，一再否認不知道紙盒內裝的是槍
      彈；及至原審以後又改稱因乙○○是在假釋中，有殘刑，
      如再犯罪，將被撤銷假釋一併執行，乙○○欲脫罪，乃叫
      伊頂罪，伊乃誆稱上開槍彈係由綽號「阿華」者所寄放，
      伊只是幫乙○○頂罪而已，實則扣案槍彈係乙○○自己所
      持有云云。惟證人乙○○極力否認之，其於本院證稱：被
      告早上開車出去，到中午回來，伊跟她說要用車子，她說
      她跟她弟弟約好在斗南體育場碰面，伊先載她過去，伊上
      車時就看到那包東西，伊問她這包是什麼東西，她說是朋
      友寄放的，也不知道是什麼東西，伊直到警察查獲時才知
      道裡面是改造槍彈，她在花蓮地院說扣案之槍彈是伊的，
      是隨便亂講的，是因為兩人吵架於93年3、4月分手，她才
      把責任推給伊的等語。又依卷附前科資料所示，乙○○前
      雖有二次違反槍砲彈藥刀械管制條例前科，查獲當時並確
      假釋中而有殘刑在身，然僅此並不足以使人確信被告於警
      詢及偵查時所為受託保管紙盒之自白，係出於為乙○○頂
      罪所作之不實虛構。況且被告於被查獲之時，亦因施用第
      二級毒品，經原審法院於93年7月23日發布通緝在案（93
      年度易字第20號），此有台灣高等法院被告前案紀錄表在
      卷可考，其於本院復自承因毒品案子被通緝，怕被緝獲而
      跟乙○○住在一起，則其於本案被查獲時，避之唯恐不及
      ，豈有自攬罪責之理。另證人陳建興、黃俊霖於原審雖均
      證稱被告與乙○○於警詢前曾私下小聲交談，但彼等均一
      致陳明不知交談之內容，則徒憑乙○○與被告警詢前曾私
      下交談之事實，即謂彼等係為頂罪之事謀議勾串，更與經
      驗法則相違。足見被告所辯伊只是幫乙○○頂罪而已，實
      則扣案槍彈係乙○○自己所持有一節，無非事後卸責之詞
      ，不足採取。再衡之常情，寄託物品者當會告知所託者為
      何物，受託者必亦知悉所受者為何物。本件被告於警詢及
      偵查中，既供稱警方於乙○○駕駛之自小客車內所查扣內
      置上開槍彈之紙盒，係伊於上開時地，受「阿華」之託而
      寄藏，足見二人交情非淺，卻始終拒予供出委託保管該物
      之「阿華」真實姓名、住處與聯絡方法，益見其於受託時
      已知所受託之物為槍彈，否則何以未敢供出「阿華」其人
      。所辯不知道紙盒內裝的是槍彈云云，顯難採信。
（三）再扣案之上開槍彈，經送請內政部警政署刑事警察局鑑定
      結果，均具有殺傷力，亦有該局93年10月27日刑鑑字第
      0930 208601號鑑驗通知書乙份在卷可佐。本件事證明確
      ，被告所辯，無非卸責之詞，委無可採，犯行堪予認定。
三、按槍砲彈藥刀械管制條例，經於94年1月26日修正公布，原
    第11條經刪除併入第8條，而修正後第8條第4項規定：「未
    經許可，持有、寄藏或意圖販賣而陳列第1項所列槍枝者，
    處3年以上10年以下有期徒刑，併科新臺幣7百萬元以下罰金
    」；被告行為後，上開法律既經修正，並提高其刑度，自以
    修正前之同條例第11條第4項之規定有利於被告，依刑法第2
    條第1項前段之規定，應依行為時即修正前之舊法處斷。核
    被告所為，係犯修正前槍砲彈藥刀械管制條例第11條第4項
    之未經許可持有可發射子彈具有殺傷力之槍枝罪（起訴書誤
    植為現行同條例第8條第4項）及同條例第12條第4項之未經
    許可寄藏子彈罪。被告以一個行為同時觸犯上開二罪，屬想
    像競合犯，應依刑法第55條之規定，從較重之未經許可寄藏
    可發射子彈具有殺傷力之槍枝罪處斷。另被告有事實欄所載
    前科，此有臺灣高等法院被告前案紀錄表在卷可考，其於有
    期徒刑之執行完畢後，5年以內再故意犯本件有期徒刑以上
    之罪，不論依修正前之刑法第47條，或修正後之刑法第47
    條第1項之規定，均構成累犯，對被告而言並無有利或不利
    之情形，自不生新舊法比較之問題，應逕依修正前之刑法第
    47條，論以累犯，依法加重其刑。原審未查，而為被告無罪
    之諭知，尚有未合。檢察官上訴，指摘原判決不當，為有理
    由，應予撤銷改判。爰審酌被告素行不佳，所為嚴重影響社
    會治安，及其犯罪後態度等一切情狀，量處如主文所示之刑
    ，並就併科罰金部分，諭知易服勞役之折算標準。扣案之上
    開槍彈，係屬違禁物，併予宣告沒收。
四、按行為後法律有變更者，適用行為時之法律。但行為後之法
    律有利於行為人者，適用最有利於行為人之法律，刑法第2
    條第1項定有明文。本件被告犯罪時之刑法第42條第2項前段
    規定：「易服勞役以1元以上3元以下折算一日。」又被告行
    為時之易服勞役折算標準，業據修正前罰金罰鍰提高標準條
    例第2條前段規定，就其原定數額提高為100倍折算1日，則
    本件被告行為時之易服勞役折算標準，應以銀元300元即新
    台幣900折算1日。惟95年7月1日修正公布施行之刑法第42
    條第3項前段規定：「易服勞役以新台幣一仟元、二仟元或
    三仟元折算一日。」比較修正前後之易服勞役折算標準，以
    修正後之規定，較有利於受刑人，則應依刑法第2條第1項後
    段規定，適用修正後之刑法第42條第3項前段規定，定其折
    算標準，並予敘明。
據上論斷，應依刑事訴訟法第369條第1項前段、第364條、第299
條第1項前段，94年1月26日修正前槍砲彈藥刀械管制條例第11條
第4項、第12條第4項，刑法第11條前段、第2條第1項、第55條、
第42條第3項、第38條第1項第1款，修正前刑法第47條，罰金罰
鍰提高標準條例第1條前段，判決如主文。
本案經檢察官翟光軍到庭執行職務。
中    華    民    國    95    年    8     月    17    日
                  刑事庭審判長法  官    謝 志 揚
                              法  官    賴 淳 良
                              法  官    林 慶 煙
以上正本證明與原本無異。
如不服本判決，應於送達後十日內，向本院提出上訴狀。其未敘
述理由者，並應於提出上訴狀後十日內向本院補理由狀（須附繕
本）。
                              書記官    林 明 智
中    華    民    國    95    年    8     月    17    日
附錄    本判決論罪科刑法條：
槍砲彈藥刀械管制條例第11條：
未經許可，製造、販賣或運輸第四條第一項第一款所稱其他可發
射金屬或子彈具有殺傷力之各式槍砲者，處五年以上有期徒刑，
併科新臺幣一千萬元以下罰金。
未經許可，轉讓、出租或出借前項所列槍砲者，處三年以上十年
以下有期徒刑，併科新臺幣七百萬元以下罰金。
意圖供自己或他人犯罪之用，而犯前二項之罪者，處無期徒刑或
七年以上有期徒刑，併科新臺幣一千萬元以下罰金。
未經許可，持有、寄藏或意圖販賣而陳列第一項所列槍砲者，處
一年以上七年以下有期徒刑，併科新臺幣七百萬元以下罰金。
第一項至第三項之未遂犯罰之。
槍砲彈藥刀械管制條例第12條：
未經許可，製造、販賣或運輸子彈者，處一年以上七年以下有期
徒刑，併科新台幣五百萬元以下罰金。未經許可，轉讓、出租或
出借子彈者，處六月以上五年以下有期徒刑，併科新台幣三百萬
元以下罰金。
意圖供自己或他人犯罪之用，而犯前二項之罪者，處三年以上十
年以下有期徒刑，併科新台幣七百萬元以下罰金。
未經許可，持有、寄藏或意圖販賣而陳列子彈者，處五年以下有
期徒刑，併科新台幣三百萬元以下罰金。
第一項至第三項之未遂犯罰之。


司法院資訊處製作；財團法人民間司法改革基金會備份。
